【裁判字號】    88,交聲,197
【裁判日期】    890201
【裁判案由】    交管條例聲異
【裁判全文】
臺灣板橋地方法院交通法庭裁定                 八十八年度交聲字第一九七號
    異  議  人  甲○○
    即受處分人
右列受處分人因違反道路交通管理處罰條例案件，對於交通部公路局台北區監理所於
八十八年七月二十二日所為之處分（原處分案號：北監五字第七三ｏ五三八號），聲
明異議，本院裁定如左：
    主  文
原處分撤銷。
甲○○不罰。
    理  由
一、異議人即受處分人甲○○聲明異議意旨如附件。
二、原處分機關以異議人即受處分人甲○○於民國八十八年四月六日二十二時四十五
    分，在國道北向一六二公里處，因無牌無照行駛公路、借用他車號牌行駛公路，
    因依道路交通管理處罰條例第十二條第一項第一款、第五款之規定，裁處異議人
    ﹕（一）罰鍰新台幣（下同）一萬四千四百元整，限於八十八年八月二十三日前
    繳納。（二）上開罰鍰逾期不繳納之處分﹕（1）自八十八年八月二十四日起加
    倍罰鍰為二萬八千八百元整，並限於八十八年九月九日前繳送。（2）加倍罰鍰
    於八十八年九月九日前繳納，逾期仍不繳納者，移送法院強制執行。
三、查異議人甲○○於八十八年二月二十六日將原為其所有之系爭汽車出賣予第三人
    即本件違反道路交通管理事件之駕駛人乙○○，並交付予粘某，且該車車牌業經
    異議人向彰化監理站繳銷，及粘某於八十八年四月六日二十二時四十五分許，在
    國道北向一六二公里處，無牌無照行駛公路，借用他車號牌（按係借用其子粘建
    志所有之QA－九九七ｏ號車牌）行駛公路經警查獲等事實，業據異議人提出汽車
    買賣合約書，並經本院依職權向交通部公路局台中監理所彰化監理站函查屬實，
    有該站（八八）中監彰字第八八二一七一四號函附卷可憑，復有內政部警政署國
    道公路警察局公警局字（８４）第七三ｏ五三八號舉發違反道路交通管理事件通
    知單在卷可稽。是異議人辯稱伊已非汽車所有人，故非受罰鍰對象，於八十八年
    二月二十六日以後，乙○○為本件汽車之所有人，且為前揭違規行為之人亦係粘
    某，從而，粘某方是本件應受處分之對象云云，即屬可信。次按道路交通安全規
    則第八條、第十五條、第二十二條固規定汽車過戶時應向公路監理機關聲請，並
    辦理相關之登記，且同規則第七條亦規定「車輛所有人．．．．．違反本規則之
    規定者，依道路管理處罰條例之規定處罰」云云，又本件異議人及本件汽車買受
    人乙○○並未依前揭規定辦理汽車過戶登記，致本件汽車車籍資料登記所有人仍
    為異議人甲○○，然查，汽車為動產，其所有權之移轉不以登記為生效要件，前
    開過戶登記僅係行政機關基於車籍管理之需要所為之規定，並非汽車物權移轉之
    生效要件，是異議人既已舉證證明本件汽車之所有人為乙○○，其於本件違規時
    （八十八年四月六日）已非本件之車輛所有人，則異議人即非本件之應受裁罰人
    。是異議人甲○○否認違規為有理由，原處分未予詳查，遽予裁罰，即有未洽，
    即應予撤銷，另諭知異議人不罰。據上論斷，應依道路交通案件處理辦法第二十
    條，裁定如主文。
中     華      民    國     八十九    年       一      月    三十一    日
                                     台灣板橋地方法院交通法庭
                                          法  官  呂  安  樂
右正本證明原本無異。
如不服本裁定，應於收受送達後五日內向本院提出抗狀
                                          書記官   陳  玉  嬋
中     華      民    國     八十九    年       一   月      三十一     日


司法院資訊處製作；財團法人民間司法改革基金會備份。
